【裁判字號】    97,審訴緝,12
【裁判日期】    970819
【裁判案由】    偽造文書等
【裁判全文】
臺灣高雄地方法院刑事判決            97年度審訴緝字第12號
公  訴  人  臺灣高雄地方法院檢察署檢察官
被      告  乙○○
                    另案在臺灣高雄第二監獄執行中
上列被告因偽造文書等案件，經檢察官提起公訴（97年度偵字第
162 號），本院改依簡式審判程序審理，判決如下：
    主  文
乙○○犯竊盜罪，處有期徒刑貳月；又犯行使偽造私文書罪，處
有期徒刑伍月，如附表編號1 所示之偽造署押沒收；又犯行使偽
造私文書罪，處有期徒刑肆月，如附表編號2 、3 所示之偽造署
押沒收。應執行有期徒刑捌月，如附表所示之偽造署押沒收。
    事  實
一、乙○○(一)於民國96年12月17日下午4 時許，在高雄市○○區
    ○○路與神農路口之工地內，見甲○○所有之黑色皮夾1 只
    （內有國民身分證、健保卡、永豐銀行信用卡、華僑銀行信
    用卡各1 張）放置於工務所辦公桌上，竟基於意圖為自己不
    法所有之犯意，徒手將之竊取得手；(二)於同日下午4 時17分
    許，基於意圖為自己不法所有及偽造私文書並持以行使之犯
    意，持上開竊得之永豐銀行信用卡（卡號：00000000000000
    00號），至位在高雄市左營區○○○路347 號之東成通訊有
    限公司，佯裝係甲○○本人以該信用卡消費，而在如附表編
    號1 所示簽帳單上，偽造「甲○○」之簽名1 枚，再將該偽
    造之簽帳單交與該商家店員以為行使，致商家店員陷於錯誤
    ，將價值新臺幣（下同）1 萬3100元之行動電話1 支交付與
    乙○○，足生損害於甲○○本人、東成通訊有限公司及永豐
    銀行；(三)於同日下午4 時42分許，基於意圖為自己不法所有
    及偽造私文書並持以行使之犯意，持上開竊得之永豐銀行信
    用卡，至位在高雄市○○區○○路386 號之上雅銀樓，佯裝
    係甲○○本人以該信用卡消費，在如附表編號2 所示簽帳單
    上偽造「甲○○」之簽名1 枚，再將該偽造之簽帳單交與該
    商家店員以為行使，欲購買價值1 萬9100元之金飾，然為該
    商家店員發覺有異而取消交易，致其未能購得該金飾，並於
    同日下午4 時49分許，在如附表編號3 所示之退費簽帳單上
    偽造「甲○○」之簽名1 枚，將該偽造之簽帳單交與該商家
    店員以為行使，表示取消該次交易，足生損害於甲○○本人
    、上雅銀樓及永豐銀行。嗣因甲○○發覺其信用卡遭盜刷，
    乃報警處理，經警循線查悉上情。
二、案經高雄市政府警察局鼓山分局移送臺灣高雄地方法院檢察
    署檢察官偵查起訴。
    理  由
一、按本件被告乙○○所犯，均係死刑、無期徒刑、最輕本刑為
    3 年以上有期徒刑以外之罪，其於準備程序就前揭被訴事實
    為有罪之陳述，經受命法官告知簡式審判程序之旨，並聽取
    其與公訴人意見後，本院認無不得或不宜改依簡式審判程序
    進行之處，爰依刑事訴訟法第273 條之1 第1 項、第284 條
    之1 ，裁定本件由受命法官獨任進行簡式審判程序，合先敘
    明。
二、前揭犯罪事實，業據被告於本院審理中均坦承不諱，核與被
    害人甲○○於警詢、偵訊中所述情節相符（見警卷第7 至9
    頁、偵卷第10、11頁）（上開被告以外之人於審判外所為之
    言詞陳述，因本件已改行簡式審判程序，依刑事訴訟法第15
    9 條第2 項之規定，應具有證據能力），並有如附表所示簽
    帳單（見警卷第21頁）、東成通訊有限公司及上雅銀樓之監
    視錄影翻拍相片（見警卷第34頁）在卷可稽，則被告前揭自
    白顯與事實相符，堪以採信。本件事證明確，被告前開犯行
    ，均堪認定。
三、核被告前開犯罪事實(一)所為，係犯刑法第320 條第1 項之竊
    盜罪；其前開犯罪事實(二)所為，係犯刑法第216 條、第210
    條之行使偽造私文書罪，及同法第339 條第1 項之詐欺取財
    罪；其前開犯罪事實(三)所為，係犯刑法第216 條、第210 條
    之行使偽造私文書罪，及同法第339 條第1 項、第3 項之詐
    欺取財未遂罪。被告於犯罪事實(二)、(三)所示犯行中偽造被害
    人簽名之行為，乃偽造簽帳單此一私文書之部分行為；又其
    偽造私文書後進而行使，偽造之低度行為應為行使之高度行
    為所吸收，均不另論罪。被告於犯罪事實(三)所示犯行中，先
    後2 次之行使偽造私文書犯行，時間相近，手法相同，顯係
    基於單一犯意，以數個舉動接續進行同一犯罪，並侵害相同
    法益，為接續犯，而屬實質上一罪。被告於犯罪事實(二)所犯
    之上開行使偽造私文書、詐欺取財2 罪間，及於犯罪事實(三)
    所犯之上開行使偽造私文書、詐欺取財未遂2 罪間，均係基
    於單一盜刷信用卡消費之決意，為達成該犯行所為之各個舉
    動，應屬法律概念之一行為，其一行為觸犯上開2 罪名，為
    想像競合犯，應依刑法第55條規定，均從一重之行使偽造私
    文書罪處斷。被告所犯上開竊盜罪、2 起行使偽造私文書罪
    間，則犯意各別、行為互殊、侵害不同法益，自應予以分論
    併罰。爰審酌被告不思以正當方式賺取財物，為貪圖不法利
    益，竟以上開方式獲取財產上之不法利益，所為實無足取，
    然念其犯後終能坦承犯行，態度尚可，復參以其各次犯行所
    造成被害人之損害等一切情狀，分別量處如主文所示之刑，
    並定其應執行刑，以示懲儆。被告於上開商家消費時，在簽
    帳單上所偽造如附表所示之「甲○○」簽名共3 枚，係偽造
    之署押，均應依刑法第219 條規定，併予宣告沒收。至於前
    揭簽帳單，係供商家核對消費情形所用，要非被告所有，是
    不就該等簽帳單為沒收之宣告，附此敘明。
據上論斷，應依刑事訴訟法第273 條之1 第1 項、第284 條之1
、第299 條第1 項前段，刑法第216 條、第210 條、第320 條第
1 項、第339 條第1 項、第3 項、第55條、第51條第5 款、第21
9 條，刑法施行法第1 條之1 ，判決如主文。
本案經檢察官鄭益雄到庭執行職務。
中    華    民    國    97    年    8     月    19    日
                  刑事第七庭    法  官  陳君杰
以上正本證明與原本無異。
如不服本判決，應於判決送達後10日內，向本院提出上訴狀。
中    華    民    國    97    年    8     月    19    日
                                書記官  李承悌
附錄本判決論罪之法條：
刑法第210 條
偽造、變造私文書，足以生損害於公眾或他人者，處5 年以下有
期徒刑。
刑法第216 條
行使第210 條至第215 條之文書者，依偽造、變造文書或登載不
實事項或使登載不實事項之規定處斷。
刑法第320 條第1 項
意圖為自己或第三人不法之所有，而竊取他人之動產者，為竊盜
罪，處5 年以下有期徒刑、拘役或500 元以下罰金。
刑法第339 條
意圖為自己或第三人不法之所有，以詐術使人將本人或第三人之
物交付者，處5 年以下有期徒刑、拘役或科或併科1000元以下罰
金。
以前項方法得財產上不法之利益或使第三人得之者，亦同。
前二項之未遂犯罰之。
附表：
┌──┬───────┬─────┬──────────┐
│編號│時間          │金額      │偽造之署押          │
├──┼───────┼─────┼──────────┤
│ 1  │96年12月17日下│1 萬3100元│於該次消費簽帳單上偽│
│    │午4 時17分許  │          │造「甲○○」簽名1 枚│
├──┼───────┼─────┼──────────┤
│ 2  │96年12月17日下│1 萬9100元│於該次消費簽帳單上偽│
│    │午4 時42分許  │          │造「甲○○」簽名1 枚│
├──┼───────┼─────┼──────────┤
│ 3  │96年12月17日下│負1 萬9100│於該次消費簽帳單上偽│
│    │午4 時49分許  │元        │造「甲○○」簽名1 枚│
└──┴───────┴─────┴──────────┘


司法院資訊處製作；財團法人民間司法改革基金會備份。
